臺北高等行政法院判決　　　　　　　　　　　　　　　九十年度訴字第五二三一號
　　　　　　　　　　　　　　　.
　　原　　　告　盧森堡商．發瑪.
　　　　　　　　企業股份有限公司　　會環路六號
　　　　　　　　Pharma.
　　　　　　　　prises .
　　代　表　人　甘尼爾．尼爾森.
　　　　　　　　資深之商標顧.
　　訴訟代理人　林志剛律師
　　　　　　　　楊憲袓律師
　　　　　　　　林金榮律師
　　被　　　告　經濟部智慧財產局
　　代　表　人　陳明邦（局長）
　　訴訟代理人　乙○○
　　　　　　　　甲○○
右當事人間因商標註冊事件，原告不服經濟部中華民國九十年六月十八日經（九○）
訴字第○九○○六三一三五五○號訴願決定，提起行政訴訟。本院判決如左：
    主  文
原告之訴駁回。
訴訟費用由原告負擔。
    事  實
緣原告（更名前為盧森堡商．發瑪西亞及普強股份有限公司）前於民國（以下同）八
十八年四月九日以「LUNELLE」 商標（以下簡稱系爭商標，如附圖一），指定使用於
當時商標法施行細則第四十九條所定商品及服務分類表第五類之人體用藥劑商品，向
被告申請註冊，經被告審查，認本件系爭商標圖樣上之外文「LUNELLE」 與據以核駁
之註冊第九二六八二號「LURSELLE」商標（以下簡稱據以核駁商標，如附圖二）外文
近似，且指定使用於同一或類似商品，應不准註冊，以九十年二月二十三日商標核駁
第0000000號審定書為核駁之處分。原告不服，主張兩商標不近似等理由，提
起訴願，遭駁回後，遂向本院提起行政訴訟。茲摘敘兩造之訴辯意旨如左：
甲、原告方面：
一、聲明：求為判決
１、訴願決定及原處分均撤銷。
２、命被告就申請案號第000000000號「LUNELLE」 商標為核准之審定。
３、訴訟費用由被告負擔。
二、陳述：
１、按商標圖樣相同或近似於他人同一商品或類似商品之註冊商標者，不得申請註冊
    ，固為商標法第三十七條第十二款所規定，惟其適用則以二商標確屬相同或構成
    近似為要件。而依同法施行細則第十五條第一項規定，商標圖樣之近似，以具有
    普通知識經驗之購買人，於購買時施以普通所用之注意，有無混淆誤認之虞判斷
    之。
２、系爭商標與據以核駁商標不近似：
    系爭「LUNELLE」 商標由七個英文字母所組成，據以核駁之「LURSELLE」商標則
    由八個英文字母所組成，雖二商標均有L.U.E.L.等字母，但原告商標字中為「N」
    ，而據以核駁商標之字中則為「RS」。再者，系爭商標與據以核駁商標二者之讀
    音區別明顯，消費者應不難區辨。
３、系爭商標無致混淆誤認之虞：
(1)、商標法之作用即在於防止混淆誤認的發生，事實上整部商標法之精髓可謂在於判
    斷有無致混淆誤認之虞。不論是商標法第三十六條、第三十七條第七款或是第十
    二款，其構成要件判斷均在於有無致混淆誤認之虞，此觀前引商標法施行細則第
    十五條第一項甚明。而依向來實務見解，在判斷有無致混淆誤認之虞時，除比較
    商標本身以外，還會考慮商品的性質、消費者及其他實際市場交易等情形。
(2)、查系爭商標之指定使用商品係屬藥品，按我國藥事法之規定，「西藥販賣業者之
    藥品及其買賣，應由專任藥師駐店管理。但不售賣麻醉藥品者，得由專任藥劑生
    為之」（藥事法第二十八條）及「須經醫師處方之藥品，非經醫師處方，不得調
    劑供應」（同法第五十條），一般消費者於購買藥品時，須透過專任藥師或經醫
    師處方始可購得所需之藥品，而專任藥師、藥劑生或醫師皆屬於專業人士，其對
    熟悉之專業領域範圍必較一般消費者更為注意。
(3)、在醫藥市場上，各藥廠除了有主商標（House Mark）用於自家的所有藥品上以外
    ，各個藥品也分別有各自的名稱做為商標使用。系爭商標藥品係使用於避孕之荷
    爾蒙注射劑，婦女注射一次「LUNELLE」 避孕劑，即有長達二十八日至三十日的
    避孕期，能有效達到生育控制之目的，由於需藉由注射方式服用，故消費者無法
    自行從藥局或藥房購得，必須經由醫師處方及施打；而據以核駁之「LURSELLE」
    商標之藥品則係一種降低膽固醇的藥劑，該藥品必須經醫師處方，再經藥劑師調
    劑，病人才得以服用。
(4)、由於系爭商標與據以核駁商標在外觀上不難區辨，讀音更是區別明顯，而二者藥
    品又為不同專科醫師所用的藥品，醫師及藥劑師在處方及配藥時必然會有專業的
    注意力。在考量上述諸多因素後，應認為原告系爭商標與據以核駁商標並無致生
    混淆誤認之虞。
４、綜上所述，系爭商標與據以核駁商標，於外觀、讀音上均區別顯然，並不構成近
    似，加以二者均指定使用於不同科別之醫師用藥，衡之實際情形，當更無混淆誤
    認之虞，應無商標法第三十七條第十二款之適用。被告率予核駁，認事用法均有
    未當，訴願決定遽予維持，亦有未洽，均應予撤銷。爰請判決如原告訴之聲明。
乙、被告方面：
一、聲明：求為判決如主文所示。
二、陳述：
    按商標圖樣「相同或近似於他人同一商品或類似商品之註冊商標者」，不得申請
    註冊，為商標法第三十七條第十二款所明定。本件原告申請註冊之 「LUNELLE」
    商標，與據以核駁註冊第九二六八二號「LURSELLE」商標，二者皆為單純之外文
    ，且首尾字母皆相同，僅中間字母「N」 與「RS」之別，外觀上予人寓目印象極
    相彷彿，異時異地隔離觀察，易使一般具有普通知識經驗之商品購買人產生混淆
    誤認之虞，應屬近似之商標，復均指定使用於「人體用藥劑」與「各種西藥品、
    西藥劑、包括降低膽固醇之藥劑」類似之商品，自有首揭法條規定之適用。至有
    關狀稱一般消費者購買藥品時，須透過專任藥師或經醫師處方始可購得之藥事法
    相關規定一節，核與商標近似與否之認定無涉。是被告依法核駁其註冊之申請，
    並無不合，請判決如被告答辯之聲明。
    理  由
一、按商標圖樣「相同或近似於他人同一商品或類似商品之註冊商標者」，不得申請
    註冊，為商標法第三十七條第十二款所明定。而衡酌商標圖樣是否近似，應以具
    有普通知識、經驗之購買人，於購買時施以普通之注意，有無混同誤認之虞判斷
    之：又所謂類似商品，應依一般社會通念、市場交易情形，並參酌該商品之原材
    料、用途、功能、產製者、行銷管道及場所或買受人等各種相關因素判斷之，同
    法施行細則第十五條第一、二項亦有明文。
二、本件被告以原告申請註冊之「LUNELLE」商標圖樣上之外文「LUNELLE」與據以核
    駁之註冊第九二六八二號「LURSELLE」商標外文近似，且指定使用於同一或類似
    商品，乃為核駁之審定。原告不服，提起訴願訴稱，二商標外文於字數、讀音並
    不相同，仍可分辨其差異。復參照藥事法之規定，一般消費者於購買藥品時，須
    透過專任藥師或經醫師處方始可購得所需之藥品，而專任藥師、藥劑生或醫師皆
    屬於專業人士，其對熟悉之專業領域範圍必較一般消費者更為注意；且系爭商標
    係使用於荷爾蒙注射劑，據以核駁商標實際使用商品則係降低膽固醇藥劑，二者
    用途、功能、行銷管道及買受人皆有差異，無致公眾發生混淆誤認之虞云云。訴
    願決定機關以，查本件申請註冊商標與據以核駁商標圖樣均係由單純之外文所構
    成，且二者外文「LUNELLE」 與「LURSELLE」相較，首尾字母「LU」、「ELLE」
    排列完全相同，僅中間字母「N」 與「RS」之別而已，外觀上予人寓目印象極相
    彷彿，異時異地隔離觀察，尚難謂無使商品購買人產生混淆誤認之虞，應屬近似
    之商標。且本件申請註冊商標係指定使用於「人體用藥劑」商品，復與據以核駁
    商標所指定使用之「各種西藥品、西藥劑、包括降低膽固醇之藥劑」商品，屬同
    一或類似商品，自有首揭法條之適用。至一般消費者購買或取得藥品，是否完全
    合於藥事法之相關規定，要與商標近似與否之判斷無涉，又商標註冊所指定使用
    之商品，攸關商標專用範圍及商標排他權之認定，商標所指定使用之商品是否屬
    同一或類似，應依其註冊申請書具體指明者為判斷依據，而非僅限以實際使用之
    商品比較，原告所述，均難採憑。是被告所為本件核駁之處分，揆諸首揭法條規
    定，洵無不合，應予維持。
三、原告於本件行政訴訟中猶執前詞爭議，惟經本院審核被告據以作成「本件商標之
    註冊申請，經審查，應予核駁」之處分所持之右開理由，及訴願決定機關決定駁
    回原告之訴願所持之右開理由，均無不妥，是原告之陳詞均不可採。從而，被告
    所為之上開處分，揆諸首揭規定，並無違誤，訴願決定予以維持，亦無不合。原
    告徒執前詞，訴請撤銷訴願決定及原處分，並命被告就申請案號第000000
    000號「LUNELLE」 商標為核准之審定，均無理由，應予駁回。
四、兩造其餘攻擊防禦方法與本件判決結果不生影響，故不逐一論述，併此敘明。
據上論結，本件原告之訴為無理由，爰依行政訴訟法第九十八條第三項前段判決如主
文。
中    華    民    國      九十一      年      八      月      十四      日
                              臺 北 高 等 行 政 法 院 第 二 庭
                                    審 判 長 法    官 徐瑞晃
                                             法    官 李得灶
                                             法    官 吳慧娟
右為正本係照原本作成。
如不服本判決，應於送達後二十日內，向本院提出上訴狀並表明上訴理由，如於本判
決宣示後送達前提起上訴者，應於判決送達後二十日內補提上訴理由書（須按他造人
數附繕本）。
中    華    民    國      九十一      年      八      月      十四      日
                                             書 記 官 劉道文
